【裁判字號】    98,上訴,630
【裁判日期】    980806
【裁判案由】    貪污治罪條例
【裁判全文】
臺灣高等法院高雄分院刑事判決         98年度上訴字第630號
上  訴  人
即  被  告  乙○○
選任辯護人  何曜男律師
上列上訴人因貪污治罪條例案件，不服臺灣高雄地方法院98年度
易字第53號中華民國98年4 月1 日第一審判決（起訴案號：臺灣
高雄地方法院檢察署97年度偵字第3320號），提起上訴，本院判
決如下：
    主  文
原判決撤銷。
乙○○犯公務侵占罪，處有期徒刑壹年陸月，緩刑年，並立悔
過書。
    事  實
一、乙○○係內政部警政署高雄港務警察局刑事課偵查員，於民
    國96年6 月9 日，至高雄市○○區○○路7 號「中正大飯店
    」偵辦楊政賢、宇加凰夫妻涉嫌毒品危害防制條例案件，經
    楊政賢、宇加凰同意而執行搜索後，將之帶回高雄市○○區
    ○○路24號之高雄港務警察局偵訊時，乙○○將楊政賢所有
    價值約新台幣（下同）4,500 元之ROMAX DS5018黑色手機1
    支（序號000000000000000 號，內含門號0000000000號SIM
    卡1 張，下稱系爭手機），併同依法扣押之扣押物品帶回高
    雄港務警察局保管。詎乙○○竟意圖為自己不法之所有，基
    於侵占之犯意，擅將公務上持有之系爭手機據為已用而予侵
    占入己，而未歸還楊政賢，並將原門號0000000000號SIM 卡
    拔出後，以系爭手機搭配門號0000000000號SIM 卡使用。嗣
    經楊政賢之父楊俊容於96年9 月21日，以電子郵件向內政部
    警政署政風信箱檢舉，始循線查獲上情。
二、案經楊政賢訴由內政部警政署高雄港務警察局移送臺灣高雄
    地方法院檢察署檢察官偵查起訴。
    理  由
一、按被告以外之人於審判外之陳述，雖不符前四條之規定，而
    經當事人於審判程序同意作為證據，法院審酌該言詞陳述或
    書面陳述作成時之情況，認為適當者，亦得為證據，刑事訴
    訟法第159 條之5 第1 項定有明文。本件被告於本院準備程
    序時，已表示對下列所引證據如證人即告訴人楊政賢於警詢
    中之指述、證人宇加凰於警詢中之證述，屬被告以外之人在
    審判外陳述之傳聞證據部分，均同意作為證據。本院斟酌上
    開證據並無違法取得之情事，亦無證明力明顯過低之情形，
    認為作為認定本件被告乙○○犯罪之證據亦屬適當，是均得
    採為本件論斷之證據。
二、訊據被告乙○○對上揭侵占公務上持有之系爭手機等事實坦
    承不諱，核與證人即告訴人楊政賢、證人宇加凰在警詢、偵
    查中指、證述之情節相符，且有系爭手機之雙向通聯紀錄附
    卷可稽，本案事證明確，被告犯行洵堪認定，應予依法論科
    。
三、核被告乙○○侵占公務上持有之系爭手機，所為係犯刑法第
    336 條第1 項之罪。按貪污治罪條例第6 條第3 款之竊取或
    侵占職務上持有之非公用私有財物罪，除所竊取或侵占者，
    係公務員基於職務上持有之非公用私有財物外，尚須該財物
    已入於公務機關之實力支配下始可，如警察機關依法查扣之
    違規車輛是。故如該財物尚未入於公務機關之實力支配下，
    即非該條款所謂之「非公用私有財物」（最高法院88年度台
    上字第338 號、92年度台上字第4902號判決參照）。本件被
    告侵占之系爭手機1 支，係被告趁偵辦告訴人楊政賢違反毒
    品危害防制條例案時，取得持有系爭手機，而予侵占為己有
    ，系爭手機並未經依法扣押，並非扣押物品，尚未入於公務
    機關實力支配下等情，業據證人即承辦告訴人楊政賢違反毒
    品危害防制條例案之員警甲○○在本院證述明確（本院卷第
    34至37頁），並有內政部警政署高雄港務警察局搜索扣押筆
    錄、扣押物品目錄表附卷可稽（偵查卷第11至14頁）。是系
    爭手機既尚未入於公務機關實力支配下，參照上開最高法院
    判決意旨，即非屬貪污治罪條例第6 條第3 款所規定之「非
    公用私有財物」，故被告所為自不符貪污治罪條例第6 條第
    3款規定之構成要件，併予敘明之。
四、原審為論罪科刑判決，固非無見，惟被告所為係犯刑法第
    336 條第1 項之罪，原判決論以貪污治罪條例第6 條第3 款
    之侵占職務上持有之非公用私有財物罪，自有未合。被告上
    訴意旨指摘及此，自屬可取，上訴為有理由，應由本院將原
    判決予撤銷改判。爰審酌被告為執法之警察人員，竟為一己
    私利，利用其偵辦犯罪之機會，侵占犯罪人（告訴人）所有
    之手機，破壞國家警察執法之公正廉能形象，惟於犯後業已
    坦承犯行，且其前無任何犯罪前科紀錄，有臺灣高等法院被
    告前案紀錄表1 份在卷可稽，所侵占之手機價值僅約4500元
    ，及其犯罪動機、目的、手段、所生危害等一切情狀，量處
    如主文第2 項所示之刑。末查，被告未曾因故意犯罪，受有
    期徒刑以上刑之宣告，已如前述，此次係因一時貪念而觸法
    ，屬偶發初犯，犯後並已坦承犯行表明悔意，其經此偵審程
    序之教訓，當已知警惕而無再犯之虞，本院認所宣告之刑以
    暫不執行為適當，爰併為緩刑3 年之宣告，並立悔過書，以
    資惕厲。
據上論結，應依刑事訴訟法第369 條第1 項前段、第364 條、第
299 條第1 項前段，刑法第336 條第1 項、第74條第1 項第1 款
、第2項第2款，判決如主文。
本案經檢察官劉玲興到庭執行職務。
中    華    民    國    98    年    8     月     6    日
                刑事第一庭  審判長法  官  郭雅美
                                  法  官  張意聰
                                  法  官  莊崑山
以上正本證明與原本無異。
如不服本判決應於收受本判決後10日內向本院提出上訴書狀，其
未敘述上訴理由者，並得於提起上訴後10日內向本院補提理由書
狀（均須按他造當事人之人數附繕本）「切勿逕送上級法院」。
中    華    民    國    98    年    8     月     6    日
                                  書記官  葉淑華
附錄本件判決論罪科刑法條：
刑法第336條
對於公務上或因公益所持有之物，犯前條第1 項之罪者，處1 年
以上7年以下有期徒刑，得併科5千元以下罰金。


司法院資訊處製作；財團法人民間司法改革基金會備份。
